【裁判字號】    95,交易,725
【裁判日期】    951127
【裁判案由】    過失傷害
【裁判全文】
臺灣臺中地方法院刑事判決             95年度交易字第725號
公  訴  人  臺灣臺中地方法院檢察署檢察官
被      告  乙○○
上列被告因過失傷害案件，經檢察官提起公訴（95年度偵字第20
653號），被告於本院行準備程序時就被訴事實為有罪之陳述，
經受命法官聽取當事人意見後，由本院合議庭裁定以簡式審判審
理，判決如下：
    主    文
乙○○因過失傷害人，處有期徒刑參月，如易科罰金，以參佰元
即新臺幣玖佰元折算壹日。
    犯罪事實及理由
一、本院認定之犯罪事實及證據、應適用之法條，除檢察官起訴
    書當事人欄、犯罪事實欄、證據並所犯法條欄所載之「李惠
    芬」，均應更正為「乙○○」外，其餘均引用該起訴書之記
    載（如附件）。
二、又查被告行為後，刑法業於民國94年1月7日修正，同年2月2
    日公布，於95年7月1日施行。刑法修正之比較新舊法，應就
    罪刑有關之共犯、未遂犯、想像競合犯、牽連犯、連續犯、
    結合犯，以及累犯加重、自首減輕暨其他法定加減原因（如
    身分加減）與加減例等一切情形，綜其全部罪刑之結果而為
    比較，最高法院95年5月23日95年度第8次刑庭會議決議可資
    參照。經查：
  (一)刑法第284條第 1項前段之普通傷害罪，其法定刑定有500元
    以下之罰金刑，然被告行為後，於95年 6月14日增訂刑法施
    行法第1條之1，並規定：「中華民國94年1月7日刑法修正施
    行後，刑法分則編所定罰金之貨幣單位為新臺幣。94年1月7
    日刑法修正時，刑法分則編未修正之條文定有罰金者，自94
    年1月7日刑法修正施行後，就其所定數額提高為30倍。但72
    年6月26日至94年 1月7日新增或修正之條文，就其所定數額
    提高為3倍。」，且94年 2月2日公布95年7月1日施行之刑法
    第33條第 5款修正為：「主刑之種類如下：˙˙˙五、罰金
    ：新臺幣1000元以上，以百元計算之」，是依修正後之法律
    ，刑法第284條第1項前段之普通傷害罪，所得科處之罰金刑
    最高為新臺幣15000元、最低為新臺幣 1000元；而被告行為
    時適用之罰金罰鍰提高標準條例第 1條前段規定：「依法律
    應處罰金、罰鍰者，就其原定數額得提高為 2倍至10倍。但
    法律已依一定比率規定罰金或罰鍰之數額或倍數者，依其規
    定」、現行法規所定貨幣單位折算新臺幣條例第 2條規定：
    「現行法規所定金額之貨幣單位為圓、銀元或元者，以新臺
    幣之3倍折算之」，及修正前刑法第33條第5款規定：「主刑
    之種類如下：˙˙˙五、罰金：1 元以上」，是依行為時之
    法律，刑法第284條第1項前段之過失傷害罪，所得科處之罰
    金刑最高為新臺幣15000元，而最低為新臺幣 30元。因此，
    比較上述修正前、後之刑罰法律，自以被告行為時之舊法即
    依修正前刑法第33條第 5款，並配合罰金罰鍰提高標準條例
    第1條前段，對被告為有利。
  (二)被告行為後，刑法第62條前段規定「對於未發覺之罪自首而
    受裁判者，得減輕其刑」，相較於修正前刑法第62條前段規
    定「減輕其刑」之規定為重，比較新、舊法結果，仍應適用
    較有利於被告之行為時法律即舊法論自首要件及其效果。
  (三)按行為後法律有變更者，適用行為時之法律。但行為後之法
    律有利於行為人者，適用最有利於行為人之法律，刑法第 2
    條第1項定有明文。而被告於犯罪時之刑法第41條第1項前段
    規定：「犯最重本刑為5 年以下有期徒刑以下之刑之罪，而
    受6 個月以下有期徒刑或拘役之宣告，因身體、教育、職業
    、家庭之關係或其他正當事由，執行顯有困難者，得以 1元
    以上3元以下折算1日，易科罰金。」又被告行為時之易科罰
    金折算標準，修正前罰金罰鍰提高標準條例第 2條前段（現
    已刪除）規定，就其原定數額提高為100倍折算1日，則本件
    被告行為時之易科罰金折算標準，應以銀元300元折算1日，
    經折算為新臺幣後，應以新臺幣900元折算為1日。惟95年 7
    月1日修正公布施行之刑法第41條第1項前段則規定：「犯最
    重本刑為五年以下有期徒刑以下之刑之罪，而受六個月以下
    有期徒刑或拘役之宣告者，得以新臺幣一千元、二千元或三
    千元折算一日，易科罰金。」比較修正前後之易科罰金折算
    標準，以95年7月1日修正公布施行前之規定，較有利於被告
    ，則應依刑法第2條第1項前段，適用修正前刑法第41條第 1
    項前段規定，定其折算標準。
  (四)綜合上述各條文修正前、後之比較，揆諸前揭最高法院決議
    及修正後刑法第2條第1項前段、但書規定之「從舊從輕」原
    則，綜其全部罪刑之比較，自應一體適用被告行為時之法律
    ，即修正前刑法之相關規定及原罰金罰鍰提高標準條例第 1
    條前段、第2條，現行法規所定貨幣單位折算新臺幣條例第2
    條規定，予以論處。
三、被告雖一再質疑告訴人所受右足踝挫傷合併擦傷、腰部挫傷
    合併肌腱炎及瘀腫、背挫傷、下腹痛、腹腔內少量出血等傷
    勢是否為本件車禍所造成，抑或告訴人先前即有該等傷勢云
    云。惟告訴人於95年5月13日因本案車禍後，於95年5月15日
    前往賴婦產科處求診，診斷出「下腹痛、腹腔內少量出血」
    之傷勢（參95年度他字第5662號第 6頁），自同年月18日起
    前往澄清綜合醫院骨科就診，診斷出「右足踝挫傷合併擦傷
    、腰部挫傷合併肌腱炎及瘀腫」之傷勢（參同上他卷第20頁
    ），自同年月20日起前往弘生堂中醫就診，診斷出「背挫傷
    」之傷勢（參同上他卷第21頁），以上有三家醫院出具之診
    斷證明書附卷可明。告訴人係於案發後之 2、5、7日起即分
    別前往上開三醫院求診，被告復坦稱本件車禍發生後，伊與
    告訴人均跌倒，而被告係自後撞擊告訴人後導致告訴人倒地
    受傷，告訴人所受撞擊力自然甚大。觀諸告訴人確實受撞後
    倒地，依其倒地位置而分別受如上開診斷證明書所載傷勢，
    尚與常理並不相悖，被告仍執前詞為辯，尚無可取。本院審
    以被告應對本案車禍負完全過失責任，告訴人所受傷勢非輕
    ，雖被告於本案發生後2日隨即賠償告訴人醫療費用及機車
    費用之損失，有和解書一份在卷可參，然對告訴人所受上開
    傷勢仍置若罔聞，暨其犯後坦承犯行等一切情狀，量處如主
    文所示之刑，並諭知易科罰金之折算標準。
四、依刑事訴訟法第299條第1項前段、第273條之1第1項、第310
    條之2、第454條，刑法第2條第1項前段、第284條第1項前段
    ，修正前刑法第41條第1項前段、第62條前段，罰金罰鍰提
    高標準條例第1條前段，修正前罰金罰鍰提高標準條例第2條
    ，現行法規所定貨幣單位折算新臺幣條例第2條，判決如主
    文所示。
五、如不服本判決，得於判決書送達之日起10日內，以書狀敘述
    理由，向本院提出上訴。
中    華    民    國    95    年    11    月    27    日
                  刑事第三庭    法  官  賴妙雲
上正本證明與原本無異。
如不服本判決，應於送達後十日內向本院提出上訴狀（須附繕
本），上訴於台灣高等法院台中分院。
                                書記官  孫曉鳳
中    華    民    國    95    年    11    月    27    日
附錄法條
刑法第二百八十四條第一項前段
第  284 條  （過失傷害罪）
            因過失傷害人者，處六月以下有期徒刑、拘役或五
            百元以下罰金，致重傷者，處一年以下有期徒刑、
            拘役或五百元以下罰金。
            從事業務之人，因業務上之過失傷害人者，處一年
            以下有期徒刑、拘役或一千元以下罰金，致重傷者
            ，處三年以下有期徒刑、拘役或二千元以下罰金。
附件：
臺灣臺中地方法院檢察署檢察官起訴書
                                     95年度偵字第20653號
    被      告  李惠芬  女  20歲（民國○○年○○月○○日生）
                        住臺中縣大里市○○街72巷1號
                        國民身分證統一編號：Ｚ000000000號
上列被告因過失傷害案件，已經偵查終結，認應該提起公訴，茲
將犯罪事實及證據並所犯法條分敘如下：
    犯罪事實
一、李惠芬於民國95年5月13日23時30分許，騎乘車牌號碼SY7-2
    05號輕機車，沿臺中市○○路由西往東方向，行駛至同路與
    柳川西路口，正欲直行穿越路口時，其原應注意機車行駛時
    之車前狀況，並隨時採取必要之安全措施，且依當時天候路
    況均良好，亦無不能注意之情事，乃竟疏未注意前方路口號
    誌已轉為紅燈，且前方車輛已然停等車前狀況，適甲○○亦
    騎乘車牌號碼ORL-809 號重機車，亦沿同路行駛在李惠芬前
    方而於上開路口停等紅燈，李惠芬所騎乘上開輕機車，自後
    撞擊前方由甲○○所騎乘之重機車車尾，致告訴人人車倒地
    ，因而受有右足踝挫傷合併擦傷、腰部挫傷合併肌腱炎及瘀
    腫、背挫傷、下腹痛、腹腔內少量出血等傷害，李惠芬於騎
    車肇事犯罪後，尚未經有偵查權之公務員發覺前，主動向據
    報前往處理之員警表明為肇事人，自首而接受裁判。
二、案經甲○○告訴偵辦。
    證據並所犯法條
一、訊據被告李惠芬對於上開時地過失駕駛行為，騎車肇事致告
    訴人受傷等事實，坦承不諱，核與告訴人甲○○之指訴情節
    相符，並有道路交通事故現場圖、道路交通事故調查報告表
    （一）（二）、道路交通事故肇事人自首情形紀錄表、道路
    交通事故補充資料表各1 紙、診斷證明書、道路交通事故談
    話紀錄表各2紙、現場照片4張等附卷可稽，且按汽車行駛時
    ，駕駛人應注意車前狀況，並隨時採取必要之安全措施，道
    路交通安全規則第94條第3 項訂有明文，被告騎車自應注依
    上開規定行之，乃竟疏未注意前方路口號誌及車輛動態，自
    後追撞前方已然停止之告訴人上開機車，其駕駛行為顯有過
    失。又被告因其違規駕車行為，對於騎車行經上開肇事路段
    之告訴人，製造法所不容許之風險，並且該風險在具體事件
    歷程中實現，而導致告訴人受傷之構成要件結果之發生，該
    傷害結果顯可歸責於被告，堪認被告過失駕駛行為與告訴人
    受傷結果間，顯有相當因果關係。綜據上述，被告罪嫌堪以
    認定。
二、核被告所為，係犯刑法第284條第1項前段之過失傷害罪嫌。
    被告於騎車肇事犯罪後，尚未經有偵查權之公務員發覺前，
    主動向據報前往處理之員警表明為肇事人，自首而接受裁判
    ，請依刑法第62條規定減輕其刑。
三、依刑事訴訟法第251條第1項提起公訴。
    此  致
臺灣臺中地方法院
中    華    民    國    95    年    9     月    18    日
                              檢察官  丙  ○  ○
本件正本證明與原本無異
中    華    民    國    95    年    9     月    25    日
                              書記官  李      丹


司法院資訊處製作；財團法人民間司法改革基金會備份。
